【裁判字號】    95,交聲,39
【裁判日期】    950331
【裁判案由】    違反道路交通管理處罰條例聲明異議
【裁判全文】
臺灣雲林地方法院交通事件裁定          95年度交聲字第39號
移
異  議  人
即受處分人   甲○○
上列異議人因違反道路交通管理處罰條例案件，對於交通部公路
總局嘉義區監理所雲林監理站民國94年4 月29日所為之裁決處分
（原處分案號：雲監裁字第裁72─CXP055351 號），聲明異議，
本院裁定如下：
    主  文
異議駁回。
    理  由
一、聲明異議意旨略以：異議人甲○○收受裁決書時，適逢家父
    林用過世，回家奔喪，郵寄裁決書由異議人之子取異議人之
    印章收受後，未轉交異議人，異議人忙於家父喪禮，亦無家
    人轉告，故不知提出異議或繳款。就原處分書主文一罰鍰部
    分，並無意見，願意繳納。惟就主文二罰鍰逾期不繳納之處
    分部分，不服提出異議。異議人目前已被註銷駕照及1 年內
    不得重考，嚴重影響異議人權利。請求回復得聲明異議之期
    間，願繳罰鍰。為此，聲明異議求為撤銷原裁決云云。
二、按受處分人不服道路交通管理處罰條例第8 條所定主管機關
    所為之處罰者，得於接到裁決書之翌日起20日內，向管轄地
    方法院聲明異議，道路交通管理處罰條例第87條第1 項定有
    明文。次按依道路交通管理處罰條例第87條規定向管轄法院
    聲明異議之期間，自裁決送達之翌日起算，並得依法扣除在
    途期間及聲請回復原狀；又交通法庭認聲明異議不合法律上
    之程式，且無從補正者，應以裁定駁回之，道路交通案件處
    理辦法第12條、第18條亦分別明定之。再按處理違反道路交
    通管理事件，有關文書送達之程序，依行政程序法之規定，
    違反道路交通管理事件統一裁罰基準及處理細則第5 條規定
    甚明。而依行政程序法第72條第1 項前段、第73條第1 項規
    定：送達，於應受送達人之住居所、事務所或營業所為之；
    於送達處所不獲會晤應受送達人時，得將文書付與有辨別事
    理能力之同居人、受僱人或應送達處所之接收郵件人員而為
    送達。至於上開人等何時轉交或實際上有無轉交應受送達人
    ，均與合法送達之效力不生影響。
三、經查，本件異議人之住所位於雲林縣林內鄉○○村○○路11
    2 號。而原處分機關94年4 月29日雲監裁字第裁72-CXP0553
    51號違反道路交通管理事件裁決書，業於94年5 月5 日送達
    異議人前揭住所，並蓋用「甲○○」印章，有異議人甲○○
    身分證影本及郵局掛號郵件收件回執聯影本各1 件附卷可證
    。揆諸前揭說明，不論該裁決書係由異議人本人收受，抑或
    其子用印代收，均無礙於合法送達之認定。異議人遲至95年
    3 月21日始向原處分機關聲明異議，聲明異議顯然逾期，不
    合法律上程式，且無從補正，核諸前揭說明，自應將異議人
    之異議駁回。
四、至於異議人另以：送達期間適逢父喪，其子未轉交裁決書，
    亦未獲家人告知為由，主張非因過失而遲誤抗告期間，並提
    出異議人之父林用94 年4月29日死亡之竹山秀傳醫院死亡證
    明書影本乙紙為證。惟按非因過失，遲誤上訴、抗告或聲請
    再審之期間，於其原因消滅後5 日內，得聲請回復原狀；送
    達文書，除刑事訴訟法送達章有特別規定外，準用民事訴訟
    法之規定，刑事訴訟法第67條第1 項、第62條分別定有明文
    。又遲誤上訴期間，於其原因消滅後5 日內聲請回復原狀者
    ，依同法第67條第1 項之規定，必限於當事人非因過失致不
    能遵守上開上訴期間者，始得為之，倘當事人有應注意並能
    注意而疏於注意或預見其發生而認為其不致發生之過失事由
    ，自不得據以聲請回復原狀（最高法院90年度臺抗字第380
    號裁定意旨參照）。聲請人該段時間固值父喪，但仍得隨時
    注意有無重要郵件送達，其未主動詢問家人，亦未主動查看
    家中郵件，因而遲誤聲明異議期間，其行為自屬應注意並能
    注意而疏於注意，其遲誤乃基於自身疏忽所致，不能謂無過
    失。是異議人聲明異議狀中敘明聲請回復原狀，與上揭判例
    意旨有違，非有理由。綜上，聲請人遲延本件抗告期間，核
    與聲請回復原狀之要件不合，其聲請回復原狀與法不合，併
    予說明。
據上論斷，應依道路交通案件處理辦法第18條前段，裁定如主文
。
中    華    民    國    95    年    3     月    31    日
                  交通法庭      法  官  柯志民
以上正本證明與原本無異
如不服本裁定應於送達後5 日內向本院提出抗告狀
                                書記官  魏輝碩
中    華    民    國    95    年    3     月    31    日


司法院資訊處製作；財團法人民間司法改革基金會備份。
